【裁判字號】    99,訴,3561
【裁判日期】    991231
【裁判案由】    毒品危害防制條例
【裁判全文】
臺灣臺中地方法院刑事判決              99年度訴字第3561號
公  訴  人  臺灣臺中地方法院檢察署檢察官
被      告  吳皓寬
選任辯護人  楊雯齡律師
上列被告因毒品危害防制條例案件，經檢察官提起公訴（99年度
偵字第23327、25358號），本院判決如下：
    主  文
吳皓寬犯運輸第三級毒品罪，處有期徒刑年拾月，扣案之第三
級毒品愷他命（驗餘合計淨重肆佰玖拾陸點貳柒玖公克）、空包
裝袋個、NIKE牌運動內褲壹件均沒收。
    事  實
一、吳皓寬明知愷他命（Ketamine）為毒品危害防制條例第2條
    第2項第3款規定之第三級毒品，不得非法持有、運輸，亦屬
    懲治走私條例第2條第3項公告不得私運進口之管制物品，不
    得自大陸地區私運進入臺灣地區；仍基於運輸及走私毒品愷
    他命之犯意，由吳皓寬前往大陸地區，並於民國99年10月2
    日左右向姓名年籍不詳綽號「小林」之男子以人民幣1萬100
    0元之價格，購買愷他命毛重約509.35公克（淨重498.769公
    克、純度66.3％、純質淨重330.6838公克）後，再謀以運輸
    、走私愷他命方式返臺，吳皓寬隨後於99年10月8日上午某
    時許，以將愷他命夾藏於其有之NIKE牌運動內褲內，再用膠
    帶捆綁在鼠膝部方式，自大陸廈門地區搭乘捷安輪出境至臺
    灣地區福建省金門縣，預定再從金門縣搭乘飛機返回臺中清
    泉崗機場，而將上開愷他命毒品運輸、走私返臺。嗣經警於
    99年10月8日16時30分許，在金門縣水頭碼頭入境處，當場
    查獲吳皓寬運輸、走私第三級毒品愷他命，並扣得上開愷他
    命毒品3包（合計淨重498.769公克、取樣2.49公克，餘重49
    6.279公克，純度66.3％、純質淨重330.6838公克）、綑綁
    毒品用之NIKE牌運動內褲1件。
二、案經內政部警政署航空警察局移送臺灣臺中地方法院檢察署
    檢察官偵查起訴。
    理  由
一、證據能力部分：
  (一)按被告以外之人於審判外之言詞或書面陳述，除法律有規定
    者外，不得作為證據；被告以外之人於審判中有下列情形之
    一，其於檢察事務官、司法警察官或司法警察調查中所為之
    陳述，經證明具有可信之特別情況，且為證明犯罪事實之存
    否所必要者，得為證據：一、死亡者。二、身心障礙致記憶
    喪失或無法陳述者。三、滯留國外或所在不明而無法傳喚或
    傳喚不到者。四、到庭後無正當理由拒絕陳述者；該言詞或
    書面陳述，雖不符刑事訴訟法第159條之1至第159條之4之規
    定，而經當事人於審判程序同意作為證據，法院審酌該言詞
    陳述或書面陳述作成時之情況，認為適當者，亦得為證據；
    當事人、代理人或辯護人於法院調查證據時，知有第159條
    第1項不得為證據之情形，而未於言詞辯論終結前聲明異議
    者，視為有前項之同意，刑事訴訟法第159條第1項、第159
    條之3、第159條之5分別定有明文。核其立法理由在於傳聞
    證據未經當事人之反對詰問予以核實，乃排斥其證據能力。
    惟當事人如放棄對原供述人之反對詰問權，於審判程序表示
    同意該等傳聞證據可作為證據，此時，法院除認該傳聞證據
    欠缺適當性外，自可承認其證據能力。又當事人、代理人或
    辯護人於調查證據時，知有刑事訴訟法第159條第1項不得為
    證據之情形，卻表示「對於證據調查無異議」、「沒有意見
    」等意思，而未於言詞辯論終結前聲明異議者，應視為已有
    將該等傳聞證據採為證據之同意（參見最高法院94年度臺上
    字第2976號判決意旨）。
  (二)本件檢察官、被告及辯護人於審判期日，除上開說明外，對
    本案全部證據之證據能力均不爭執，復於審判期日就本院提
    示之證據於言詞辯論終結前，均未就所調查之證據主張有刑
    事訴訟法第159條不得為證據之情形，且均表示無意見，本
    院審酌該等證據作成時，亦無不適當之處，是參考上開最高
    法院判決要旨，應視為已有將該等傳聞之證據採為證據之同
    意。
二、認定犯罪事實所根據的證據及理由：
  (一)被告於偵查及本院審理中對於上開事實均坦承不諱，並有第
    三級毒品愷他命3袋扣案可佐，復有內政部警政署航空警察
    局臺北分局搜索扣押筆錄、扣押物品目錄表、旅客入出境記
    錄查詢、被告廈門登船票影本、護照影本、財政部高雄關稅
    局業務一組99年10月8日（99）高金移字第002號函、高雄關
    稅局扣押貨物、運輸工具收據及搜索筆錄、安檢查獲處置單
    各1份及查獲照片2幀附卷可稽。
  (二)又扣案之3包毒品，經送交通部民用航空局航空醫務中心鑑
    定結果，確實檢出第三級毒品愷他命成分，實稱毛重509.35
    公克，淨重498.769公克，取樣2.49公克，餘重496.279公克
    ，純度為66.3%，純質淨重330.6838公克，此有該局99年10
    月25日航藥鑑字第0996603Q號毒品鑑定書1份附卷可憑。
  (三)本件事證明確，被告犯行堪予認定。
四、論罪科刑之理由：
  (一)查愷他命係毒品危害防制條例第2條第2項第3款所列管之第
    三級毒品，並係行政院依懲治走私條例第2條第3項規定公告
    之「管制物品項目及其數額」甲項第4款所列管制進出口之
    物品，不限其數額，均不得私運進口及運輸。又自大陸地區
    私運物品進入臺灣地區者，以私運物品進口論，懲治走私條
    例第12條亦有明文。再按運輸毒品罪祇以所運輸之毒品已實
    施運送為已足，並非以運抵目的地為完成犯罪之要件，換言
    之，區別該罪既遂、未遂之依據，應以已否起運為準，既已
    起運，構成該罪之輸送行為即已完成，不以達到目的地為既
    遂條件（最高法院92年度台上字第3096號判決意旨參照）。
    查被告自廈門私運、運輸屬於第三級毒品之愷他命抵達我國
    金門縣水頭碼頭，顯已進入我國領域內，其等私運管制物品
    毒品愷他命進口及運輸毒品愷他命之行為即已經完成，而屬
    既遂之狀態，則被告廈門私運愷他命進入臺灣地區，應依懲
    治走私條例第12條之規定，論以準走私罪。是核被告所為，
    係違反毒品危害防制條例第4條第3項之運輸第三級毒品罪及
    違反懲治走私條例第12條、第2條第1項之私運管制物品進口
    罪。被告持有第三級毒品（因本件被告持有第三級毒品純質
    淨重已達20公克以上，應依毒品危害防制條例第11條第5項
    規定應處以刑罰）之低度行為，應為其運輸第三級毒品之高
    度行為所吸收，不另論罪。
  (二)再按毒品危害防制條例第17條第2項關於「犯第4條至第8條
    之罪於偵查及審判中均自白者，減輕其刑。」之規定，旨在
    獎勵犯罪人之悛悔，同時使偵查或審判機關易於發現真實，
    以利毒品查緝，俾收防制毒品危害之效；故不論該被告之自
    白，係出於自動或被動、簡單或詳細、一次或多次，並其自
    白後有無翻異，苟其於偵查及審判中均有自白，即應依法減
    輕其刑。又刑法上所稱之自白，係指行為人對其被訴之犯罪
    事實為任意性之供認而言（最高法院98年度臺上字第6928號
    判決）。本件被告於偵查及本院審判中均自白其上揭運輸第
    三級毒品之犯行，業如上述，爰依毒品危害防制條例第17條
    第2項規定，就被告所犯運輸第三級毒品罪減輕其刑。
  (三)被告以一走私行為，觸犯上開2罪名，應依刑法第55條規定
    ，從一重論以毒品危害防制條例第4條第3項之運輸第三級毒
    品罪。
  (四)爰審酌第三級毒品愷他命日益泛濫，對國人之身心健康危害
    漸深，被告貪圖自己之私利，竟不惜上述後果，而走私運輸
    為數可觀之愷他命入境，雖經及時查獲，未實際造成重大危
    害，但惡性不輕，及其素行、犯罪之手段、方法、被告坦承
    犯行等一切情狀，量處如主文所示之刑，
  (五)按毒品危害防制條例第18條第1項前段之規定，應予沒收銷
    燬之毒品，以經查獲之第一、二級毒品為限。又毒品依其成
    癮性、濫用性及對社會危害性，共分為4級，上開條例並就
    製造、運輸、販賣、意圖販賣而持有、以非法方法使人施用
    、引誘他人施用及轉讓不同等級之毒品等行為，分別定其處
    罰。至施用或持有純質淨重未滿20公克之第三、四級毒品，
    因其可罰性較低，故未設處罰規定，僅就施用及持有第一、
    二級毒品及持有純質淨重20公克以上之第三、四級毒品科以
    刑罰。然鑑於第三、四級毒品均係管制藥品，特於同條例第
    11條之1明定無正當理由，不得擅自持有；第18條第1項後段
    復規定查獲之第三、四級毒品，無正當理由而擅自持有者，
    沒入銷燬之。從而依同條例第18條第1項後段應沒入銷燬之
    毒品，專指查獲施用或持有之第三、四級毒品而言；倘係查
    獲製造、運輸、販賣、意圖販賣而持有、以非法方法使人施
    用、引誘他人施用或轉讓第三、四級毒品，既屬同條例相關
    法條明文規定處罰之犯罪行為，即非該條項應依行政程序沒
    入銷燬範圍。又同條例第19條第1項所定「供犯罪所用或因
    犯罪所得之物」，係指犯第4條至第9條、第12條、第13條或
    第14條第1項、第2項之罪所用或所得之物，不包括毒品本身
    在內，是尚不得援用此項規定為第三、四級毒品之沒收依據
    。再同條例對於查獲之製造、運輸、販賣、意圖販賣而持有
    、以非法方法使人施用、引誘他人施用及轉讓第三、四級毒
    品之沒收，並無特別規定，如其行為已構成犯罪，則該毒品
    即屬不受法律保護之違禁物，應回歸刑法之適用，依刑法第
    38條第1項第1款之規定沒收之，始為適法（最高法院96 年
    臺上字第89號、第727號判決意旨參照）。經查，本件扣案
    之愷他命3包係被告犯本件運輸第三級毒品而持有，揆諸前
    開說明，乃屬違禁物，爰依刑法第38條第1項第1款之規定，
    予以宣告沒收；至因鑑驗所耗損之愷他命部分，既已滅失，
    即不另為沒收之諭知；另扣案用以包裝本件第三級毒品愷他
    命之包裝袋3個及NIKE牌運動內褲1條，均供盛裝、掩飾或防
    止本件第三級毒品愷他命裸露、逸出及潮濕，以便於運輸第
    三級毒品愷他命所用之物，且為被告所有，均依毒品危害防
    制條例第19條第1項之規定，併予宣告沒收。至扣案之門號0
    000-000000、0000-000000號行動電話各1支（均含SIM卡）
    ，雖屬被告所有，然並無直接證據證明為供犯本件犯罪所用
    之物，爰不予宣告沒收，附此敘明。
五、適用法律依據：
  (一)刑事訴訟法第299條第1項前段。
  (二)毒品危害防制條例第4條第3項、第17條第2項、第19條第1項
    。
  (三)懲治走私條例第2條第1項、第12條。
  (四)刑法第11條前段、第55條、第38條第1項第1款。
本案經檢察官吳昆璋到庭執行職務。
中    華    民    國    99    年    12    月    31    日
                刑事第十七庭  審判長法  官  劉邦繡
                                    法  官  劉惠娟
                                    法  官  洪挺梧
上正本證明與原本無異。
如不服本判決，應於收受送達後10日內向本院提出上訴書狀（應
敘述具體理由並附繕本）。
上訴書狀如未敘述理由，應於上訴期間屆滿後20日內補提理由書
於本院。
                                    書記官  劉雅玲
中    華    民    國    99    年    12    月    31    日
附錄判決法條：
修正前毒品危害防制條例第4條
製造、運輸、販賣第一級毒品者，處死刑或無期徒刑；處無期徒
刑者，得併科新臺幣一千萬元以下罰金。
製造、運輸、販賣第二級毒品者，處無期徒刑或七年以上有期徒
刑，得併科新臺幣七百萬元以下罰金。
製造、運輸、販賣第三級毒品者，處五年以上有期徒刑，得併科
新臺幣五百萬元以下罰金。
製造、運輸、販賣第四級毒品者，處三年以上十年以下有期徒刑
，得併科新臺幣三百萬元以下罰金。
製造、運輸、販賣專供製造或施用毒品之器具者，處一年以上七
年以下有期徒刑，得併科新臺幣一百萬元以下罰金。
前五項之未遂犯罰之。
懲治走私條例第2條
私運管制物品進口、出口逾公告數額者，處7年以下有期徒刑，
得併科新臺幣3百萬元以下罰金。
前項之未遂犯罰之。
第1項所稱管制物品及其數額，由行政院公告之。

司法院資訊處製作；財團法人民間司法改革基金會備份。
